【裁判字號】    89,訴,32
【裁判日期】    890428
【裁判案由】    偽造有價證券等
【裁判全文】
臺灣臺北地方法院刑事判決                            八十九年度訴字第三二號
    公  訴  人  臺灣臺北地方法院檢察署檢察官
    被      告  丙○○
                丁○○
    共      同
    指定辯護人  甲○公設辯護人
右列被告因偽造有價證券等案件，經檢察官提起公訴（八十八年度偵字第二一二八三
號），甲○判決如左：
    主  文
丙○○共同連續意圖供使用之用，而偽造有價證券，處有期徒刑壹年拾月，緩刑參年
。如附表所示之偽造有價證券支票貳張，均沒收。
丁○○共同連續意圖供使用之用，而偽造有價證券，處有期徒刑壹年拾月，緩刑參年
。如附表所示之偽造有價證券支票貳張，均沒收。
    事  實
一、丙○○係位於臺北市○○○路○段三六巷十一號一樓「赫寶有限公司」（下稱赫
    寶公司）之員工，丁○○為丙○○之妹，因丁○○積欠債務亟需償還，乃於民國
    （下同）八十八年九月初委託丙○○向赫寶公司商借支票一張應急，因赫寶公司
    負責人乙○○未答允，但鑑於丁○○需票恐急，丙○○一時情急，意圖為丁○○
    不法之所有，竟於同月三日下午五時許，在赫寶公司內，同一時間內接續竊取如
    附表所示之支票二紙得手，丙○○旋基於意圖供行使之用之共同概括犯意，未經
    授權，先後盜蓋赫寶公司及負責人乙○○之印鑑章（如附表所示發票人欄之記載
    ）於前開支票上，並於如附表編號１之支票上盜填發票日期為八十八年九月八日
    之記載後，同日將該二紙支票攜回台北市○○區○○路二○○號三樓住處，並告
    知丁○○該二張支票乃竊盜所得之贓物，丁○○明知為贓物，竟予收受，並與丙○○基於同前意圖供行使之用之共同概括犯意，將其中如附表編號１之支票，委
    由丙○○以快捷郵遞之方式寄交不知情之債權人郭慶馨（已經另為不起訴處分）
    收執，丁○○再以電話聯絡之方式，利用不知情之債權人郭慶馨，未經授權，擅
    自在該支票上填寫票面金額新台幣（下同）十七萬八千元完成偽造後，並於同年
    月七日，由郭慶馨持向中國農民銀行汐止分行存入自己在該分行之帳戶內，用以
    提示行使；丁○○又於八十八年九月五日左右，連續在台北市○○路之麥當勞店
    內，未經授權，擅自將如附表編號２之支票填寫發票日期為八十八年九月十五日
    ，票面金額為三十八萬元而完成偽造後，逕交予不知情之彭長壽收執，彭長壽並
    於八十八年九月十三日持向台北市合作金庫存入自己於該銀行之帳戶內，用以提
    示行使。嗣於同年月八日，如附表編號１之支票因存款不足而遭退票，赫寶公司
    負責人乙○○始發覺事有蹊蹺，惟被告二人於犯罪未被發覺前向乙○○坦承犯行
    ，並偕同至警局自首而查獲偽造如附表編號１部分之情，另關於偽造附表編號２
    之支票部分，於甲○審理時始查知。
二、案經丙○○、丁○○自首，由臺北市政府警察局中山分局報告台灣台北地方法院
    檢察署檢察官偵查起訴。
    理  由
一、訊據被告丙○○、丁○○對於前揭時、地被訴之犯行，坦承不諱，核與證人乙○○、郭慶馨及劉南良之證述情節相符，並有如附表所示之支票二紙、代收票據申
    請明細單一紙（以上皆為影本）在卷可稽，足證被告之自白與事實相符，堪以採
    信，本件事證明確，被告犯行堪予認定，應予依法論科。
二、核被告丙○○所為，均係犯刑法第三百二十條第一項、第二百零一條第一項之罪
    ，被告丁○○所為，係犯刑法第三百四十九條第一項、第二百零一條第一項之罪
    。行使偽造有價證券之低度行為，為意圖供行使之用而偽造之高度行為所吸收，
    盜用印章為偽造有價證券之部分行為，均不另論罪。被告丁○○告知被告丙○○
    於附表編號１之支票上偽填發票日期，又以電話告知之方式令不知情之郭慶馨於
    同支票上偽填票面金額之記載，顯已參與偽造有價證券犯罪構成匚件之實施行為
    ，非侷限於教唆他人犯罪之階段，是公訴意旨認被告丁○○部分應依教唆偽造有
    價證券罪處斷，尚有未洽，惟起訴事實相同，爰依法變更起訴法條，併予敘明。
    又公訴人於起訴事實雖未論及被告丁○○收受贓物及被告二人共同偽造如附表編
    號２支票等犯行，惟此部分之犯罪與公訴人已經起訴之事實（即偽造附表編號１
    之支票），分別有牽連犯、連續犯之裁判上一罪關係，均應為起訴效力所及，甲○自得併予審酌。按連續犯之成立，除主觀上須基於一個概括之犯意外，客觀上
    須先後數行為，逐次實施而具連續性，侵害數個同性質之法益，其每一前行為與
    次行為，依一般社會健全觀念，在時間差距上，可以分開，在刑法評價上，各具
    獨立性，每次行為皆可獨立成罪，構成同一之罪名，始足當之；如數行為於同時
    同地或密切接近之時地實施，侵害同一之法益，各行為之獨立性極為薄弱，依一
    般社會健全觀念，在時間差距上，難以強行分開，在刑法評價上，以視為數個舉
    動之接續施行，合為包括之一行為予以評價，較為合理，則屬接續犯，為包括之
    一罪（最高法院八十六年度台上字第三二九五號判決意旨參照）。本件被告丙○○於赫寶公司負責人乙○○之抽屜內竊取如附表所示二紙支票之行為，均係同時
    同地為之，而該二紙支票之發票人縱屬不同人，惟皆由乙○○所保管使用，是其
    所侵害之法益均係乙○○對於該二張支票之占有管領權益，屬於侵害同一法益，
    乃數次竊取舉動之接續施行，為接續犯，應予說明。被告丙○○先後二次盜蓋赫
    寶公司及乙○○之印鑑章於二紙支票上及偽填附表編號１之發票日期之偽造有價
    證券之犯行，及被告丁○○先後二次偽造有價證券之犯行，時間緊密，所犯構成
    要件相同，顯係基於概括之犯意為之，均為連續犯。被告丙○○盜蓋系爭二紙支
    票上發票人之印章後，交予被告丁○○填寫發票日期及票面金額持以使用，顯然
    被告二人對於所犯偽造有價證券罪及行使有價證券罪，具有共同犯意聯絡及行為
    分擔，為共同正犯。被告丁○○利用不知情之郭慶馨及彭長壽為偽造支票之部分
    行為及行使偽造支票等行為，應成立偽造有價證券罪及行使偽造有價證券罪之間
    接正犯。被告丙○○所犯竊盜及偽造有價證券二罪間；被告丁○○所犯收受贓物
    及偽造有價證券二罪間，均有方法、結果之牽連關係，為牽連犯，依刑法第五十
    五條之規定，應從一重偽造有價證券罪處斷。被告二人於犯罪未被發覺前，由被
    告丙○○親自與乙○○坦承犯行後，先後自動至警局自首犯罪，有證人乙○○證
    稱：「丙○○有先來公司說明，我再陪她到警局自首，而丁○○與郭慶馨也主動
    到警局自首及說明。」（見偵卷第32頁反面筆錄記載），及被告丙○○供稱：「
    前一天下班（指九月八日），我覺得會出事，我隔天一大早我打電話給老闆，老
    闆約我出來談，老闆與我單獨在公司談，我妹在外面等，老闆決定要告，我就電
    話通知丁○○到警局做筆錄，我是與老闆先去警局，丁○○到時，我筆錄還沒做
    完。」（見甲○八十九年三月七日審理筆錄記載）及證人劉南良警員於甲○同日
    審理時證述：「八號時告訴人即來報案，但不知是何人所為，九號告訴人即帶這
    位女士來（指丙○○）。八號時因票還沒入戶頭，不知犯人為何人，但隔天尚不
    知犯人，告訴人即帶被告來局。」（見當日審理筆錄記載）屬實，而關於附表編
    號２之部分，雖於審判中始由甲○查知，惟該二次犯行係屬連續犯關係，按連續
    犯在裁判上為一罪，應以一罪論，被告既然已經對其中一部分之犯行為自首，則
    全部之犯行，均可依自首之規定，併受減輕其刑。爰審酌被告犯罪之動機單純、
    目的、手段平和、於犯罪後亦極力彌補所生之損害及犯後態度良好等一切情狀，
    分別量處如主文所示之刑。查被告二人前未曾受有期徒刑以上刑之宣告，有台灣
    高等法院檢察署刑案紀錄簡覆表附卷可稽，其因一時貪慾圖便致罹刑章，且被告
    二人均有正當職業，經此刑之教訓，當知所警惕，而無再犯之虞，甲○認前開對
    其宣告之刑，以暫不執行為適當，爰均併宣告緩刑三年，以啟自新。如附表所示
    之偽造支票二紙，不問屬於犯人與否，爰依刑法第二百零五條之規定沒收之。
三、公訴意旨另以被告丁○○尚涉有教唆竊盜罪嫌云云，本件公訴人所以認為被告丁○○有教唆竊盜之犯行，無非係以被告丁○○於警訊筆錄中之自白為主要依據，
    惟查，被告丙○○於偵訊時即證稱：「因我妹妹丁○○告訴我，他欠人家錢，所
    以請我到公司拿一張票，．．．」，丁○○供稱：「我因為欠郭小姐十七萬餘元
    ，因為郭小姐急用，所以才會請我姐姐到公司拿一張票，．．．」，惟所謂「拿
    」一張票係屬何意，尚不明確，經甲○八十九年三月九日審理時被告丁○○供稱
    ：「（問：是否教唆丙○○偷票？）我是叫我姐姐與公司商量借票。」被告丙○○證稱：「他是叫我與老闆商量，但老闆不願意，後來我妹妹在電話一直拜託我
    務必跟公司借一張票，但情急之下，我就私下拿公司一張票。」屬實，足證被告
    丁○○係請丙○○向公司商借支票，被告丙○○所以竊盜乃因一時情急失慮所致
    ，並非受丁○○之教唆，是被告丁○○此行為尚不足構成教唆竊盜罪，此外復查
    無其他積極證據足資認定被告有何教唆竊盜之犯行，原應為無罪之諭知，惟公訴
    意旨認此部分與前開有罪部分有牽連犯之裁判上一罪關係，爰不另為無罪之諭知
    ，附此敘明。
據上論斷，應依刑事訴訟法第二百九十九條第一項前段、第三百條、刑法第二十八條
、第五十六條、第三百二十條第一項、第三百四十九條第一項、第二百零一條第一項
、第五十五條、第六十二條前段、第七十四條第一款、第二百零五條、罰金罰鍰提高
標準條例第一條前段，判決如主文。
本案經檢察官侯名皇到庭執行職務
中      華      民      國    八十九    年      四      月    二十八    日
                                      臺灣臺北地方法院刑事第七庭
                      法  官  陶亞琴
右正本證明與原本無異。
如不服本判決，應於判決送達後十日內，向甲○提出上訴狀。
                                          書記官  陳圓圓
中      華      民      國    八十九    年      五      月      五      日
附錄本案論罪科刑法條全文：
刑法第三百二十條：
意圖為自己或第三人不法之所有，而竊取他人之動產者，為竊盜罪，處五年以下有期
徒刑、拘役或五百元以下罰金。
意圖為自己或第三人不法利益，而竊佔他人之不動產者，依前項之規定處斷。
前二項之未遂犯罰之。
刑法第三百四十九條：
收受贓物者，處三年以下有期徒刑、拘役或五百元以下罰金。
搬運、寄藏、故買贓物或為牙保者，處五年以下有期徒刑、拘役或科或併科一千元以
下罰金。
因贓物變得之財物，以贓物論。
刑法第二百零一條：
意圖供行使之用，而偽造、變造公債票，公司股票或其他有價證券者，處三年以上十
年以下有期徒刑，得併三千元以下罰金。
行使偽造、變造之公債票、公司股票或其他有價證券或意圖供行使之用收集或交付於
人者，處一年以上七年以下有期徒刑，得併科三千元以下罰金。
附表：
編號  票面金額    發票人    發票日期    支票號碼        付款銀行
    （新台幣）              （民國）
１    178,000  赫寶有限公司 88.09.08    BC0000000    彰化商業銀行儲蓄部
               負責人乙○○
２    380,000  乙○○    88.09.15    PX0000000    台北區中小企業銀行
                                                     景美分行


司法院資訊處製作；財團法人民間司法改革基金會備份。
